臺灣臺南地方法院臺南簡易庭民事判決
110年度南簡字第1336號
原      告  巨信地產顧問股份有限公司

法定代理人  蕭春美
訴訟代理人  許照生律師
被      告  鄭耀昌
訴訟代理人  王建強律師
            王韻茹律師
上列當事人間確認本票債權不存在事件，於民國110年11月8日言
詞辯論終結，本院判決如下：
    主  文
原告之訴駁回。
訴訟費用由原告負擔。 
    事實及理由
一、本件被告就持有附表所示之本票（下稱系爭本票），前經本
    院裁定准予強制執行確定（110司票1485號，110.08.19確定
    ），惟原告否認系爭本票債權存在，是原告就應否負擔系爭
    本票債務之法律上地位即有不安之狀態，而該狀態能以確認
    判決將之除去，是原告有「即受確認判決之法律上利益」（
    最高法院52台上1240號判例要旨參照），得依民事訴訟法第
    247 條之規定，提起本件確認之訴。
二、原告聲明與主張
　㈠原告起訴主張被告持有系爭本票向原告聲請強制執行，因兩
    造間無債權債務關係，是被告不得持系爭本票對原告強制執
    行。
　㈡系爭本票雖確如被告辯稱之係因原告前向訴外人鄭祐欣（被
    告女兒，授權被告為買賣契約代理人）購買鄭祐欣名下土地
    （臺南市○○區○○段00000000000 地號），由原告與鄭祐欣代
    理人即被告於109.09.09簽訂買賣契約（下稱系爭買賣契約
    ）之同日簽發交付被告，用以擔保支付契約約定之：①完稅
    款新臺幣（下同）400萬元、②過戶款70萬8812元、③約定由
    原告負擔稅款28萬1308元款項（①至③合稱本票原因款項），
    惟被告並未依債權讓與之法律關係取得本票原因款項債權，
    是兩造間無債權債務關係，被告不得持系爭本票對原告請求
    。
　㈢爰依原因關係抗辯，聲明：確認被告持有系爭本票之本票債
    權對原告不存在。
三、被告聲明與抗辯
　㈠系爭本票係原告因系爭買賣契約簽發交付被告，被告係出賣
    人之代理人，系爭本票受款人欄內之被告姓名，係由原告簽
    發時所填載。
　㈡因原告對系爭契約約定作為價金一部之預先提存款項所生稅
    金有爭執（約90幾萬元，下稱提存款稅金爭執，於110.02.0
    5 起訴，由本院110 訴260 號審理中），竟拒絕支付與該提
    存款稅金爭執無關之本件本票原因款項，被告始就系爭本票
    聲請本票強制執行。
　㈢如原告主張兩造間無債權債務關係，則以110.10.18 答辯狀
    作為鄭祐欣將系爭本票之本票原因款項債權讓與被告之債權
    讓與通知。
　㈣爰聲明：駁回原告之訴。
四、本院認定
　㈠兩造就系爭本票係因兩造簽訂系爭買賣契約由原告簽發交付
    被告收受、該契約因提存款稅金爭執涉訟、原告就系爭本票
    擔保支付之本票原因款項尚未支付之事實，均不爭執，並有
    上開契約書可佐，應認為真實。
　㈡按代理人於代理權限內以本人名義所為或所受意思表示而生
    之法律效果，依民法第103 條第1 項規定，均歸屬於本人。
    被告為系爭買賣契約出賣人之代理人，自有權就該契約代為
    或代受相關法律行為，而有簽約並受領系爭本票之權限，並
    能基於系爭契約以本人（出賣人）名義對原告為契約上之請
    求。
　㈢原告就被告辯稱系爭本票上之受款人欄內被告姓名為簽約時
    原告填載之事實，除未爭執亦未提出其他抗辯（如同時履行
    抗辯等）外，並對被告辯稱系爭買賣契約僅存提存款稅金爭
    執事實自認，則被告依系爭買賣契約代理人身分，基於系爭
　　本票記載文義（受款人欄為被告）由被告行使系爭本票權利
    ，請求原告支付系爭契約約定之本票原因款項，自難謂無原
    因關係存在。
　㈣綜上所述，原告以系爭買賣契約之本票原因款項未經讓與被
    告，被告不得持票請求之主張，顯難採認。況被告亦依原告
    主張預備提出債權讓與之答辯，是本件原告起訴顯屬無據，
    自應駁回。
五、從而，原告依票據原因抗辯關係，請求確認被告就系爭本票
    債權不存在，為無理由，應予駁回。
六、訴訟費用負擔
　　本件原告敗訴，爰依民事訴訟法第78條規定，命原告負擔訴
    訟費用。
七、結論：原告之訴為無理由，依民事訴訟法第436 條第2 項、
    第78條，判決如主文。
中　　華　　民　　國　　110 　年　　11　　月　　22　　日
                  臺南簡易庭  法  官  陳世旻
附表：                                               票    號 TH0000000 TH0000000 TH0000000 發票人           巨信地產顧問有限公司 （公司／法代蕭春美章） 巨信地產顧問有限公司 （公司／法代蕭春美章） 巨信地產顧問有限公司 （公司／法代蕭春美章） 票面金額 400萬元 70萬8812元 28萬1308元 受 款 人 鄭耀昌 鄭耀昌 鄭耀昌 發 票 地 （公司地址） （公司地址） （公司地址） 發 票 日 109.09.09 109.09.09 109.09.09 付 款 地 （未載） （未載） （未載） 到 期 日 109.09.23 109.10.30 109.10.30 備    註 ㈠各票面均載免除作成拒絕證書 ㈡各票背面均空白⒈   
 
如不服本判決，應於送達後20日內，向本院提出上訴狀並表明上
訴理由，如於本判決宣示後送達前提起上訴者，應於判決送達後
20日內補提上訴理由書（須附繕本），如委任律師提起上訴者，
應一併繳納上訴審裁判費。
中　　華　　民　　國　　110 　年　　11　　月　　23　　日
                              書記官  林怡芳